【裁判字號】    92,台上,430
【裁判日期】    920123
【裁判案由】    殺人未遂
【裁判全文】
最高法院刑事判決                                九十二年度台上字第四三○號
    上  訴  人  甲○○
    選任辯護人  林東乾律師
    上  訴  人  乙○○
    選任辯護人  陳俊傑律師
右上訴人等因殺人未遂案件，不服台灣高等法院台中分院中華民國九十一年九月三十
日第二審判決（九十一年度上訴字第九二四號，起訴案號：台灣苗栗地方法院檢察署
八十九年度偵字第四０八九號、九十年度偵字第一四三五號），提起上訴，本院判決
如左：
    主  文
上訴駁回。
    理  由
按刑事訴訟法第三百七十七條規定，上訴於第三審法院，非以判決違背法令為理由，
不得為之。是提起第三審上訴，應以原判決違背法令為理由，係屬法定要件。如果上
訴理由狀並未依據卷內訴訟資料，具體指摘原判決不適用何種法則或如何適用不當，
或所指摘原判決違法情事，顯與法律規定得為第三審上訴理由之違法情形，不相適合
時，均應認其上訴為違背法律上之程式，予以駁回。本件原判決綜合調查證據之結果
，認上訴人甲○○及乙○○共同連續犯有刑法第二百七十一條第二項第一項殺人未遂
罪之事實，因而撤銷第一審之科刑判決，改判仍依連續犯關係，論上訴人等以上開罪
名，並以上訴人等為連續犯，並為未遂犯，分別依刑法第五十六條規定加重其刑及同
法第二十六條前段規定減輕其刑後，依先加後減之例，各量處有期徒刑捌年及陸年，
扣案開山刀壹把及鐵棍壹支均沒收，已詳認定犯罪事實之依據及憑以認定之理由，
並對上訴人等否認具殺人犯意之辯詞，如何不足採信，均已依據卷內資料予以指駁及
說明，從形式上觀察，原判決並無違背法令情形。按刑法上殺人未遂罪與傷害罪之區
別，應視加害人有無殺意以為斷。被害人所受傷害程度，固不能據為認定有無殺意之
唯一標準，但加害人下手及經過情形如何，於審究犯意方面，仍不失為重要參考資料
。上訴人等如何具殺人故意，原判決已於理由二詳述其調查審認之結果，核屬事實審
法院採證認事職權之適法行使。次按事實之認定及證據之取捨，乃屬事實審法院之職
權，證人等所為供述及合法調查所得之證據，何者為可採，事實審法院本得參酌其他
相關證據為自由之判斷，苟無違反經驗法則或論理法則，自難指為違法。原判決依憑
上訴人等於警訊及一審偵審時之自白，被害人劉永翔、林興隆及證人黃俊棋之指訴及
供證，如原判決理由二所列各項證據，與其他調查證據取捨之結果，認定上訴人等確
有本件犯行，摒棄不採上訴人等、辯護人、徐筱琪、徐偉豪及羅國倫所為有利之詞，
經核其證據之取捨及證明力之判斷於法均無不合。上訴意旨仍執陳詞，謂案發當日，
甲○○至案發處找前妻徐筱琪辦理女兒戶口遷移事宜時，遭被害人等攻擊受傷後，甲
○○基於自衛始持刀反擊，被害人等受傷部位非上訴人等刻意選定，其等受傷倒地時
甲○○亦未持續砍殺，自無殺人預謀及犯意，乙○○基於正當防衛，持鐵棍防身並防
止甲○○繼續反擊，乙○○未朝被害人等頭部砍殺，被害人等傷勢亦未見頭傷，原判
決依據黃俊棋及劉永翔證言所為不利乙○○之認定，顯與事實及卷存證據不符等語，
係就原判決理由二已詳為論斷與說明之事項，再事爭執，殊非適法之第三審上訴理由
。再按審理事實之法院，其認定被告犯罪事實所憑之證據，並不以直接證據為限，間
接證據亦包括在內，凡綜合調查所得之各種直接及間接證據，本於推理之作用得其心
證，而為事實之判斷，既與事實無違，此項判斷即與完全憑空推測迥異，不容任意指
為違法。原判決並非僅依憑被害人等之證言為認定其等犯行之證據，而係引述前開各
種證據，本於推理之作用予以綜合判斷，查明確與事實相符，始資以論罪科刑。並對
有利上訴人等之證據，如何不足為有利之認定，亦已說明其取捨之心證理由，尚難指
為理由不備及理由矛盾。另按刑事訴訟法第三百七十九條第十款所謂應於審判期日調
查之證據，必須該證據確與待證事實有重要關係，就其案情委有調查之必要者而言。
本件事證已臻明確，原審未就被害人等傷勢及復原時間為何、上訴人等於被害人等受
傷倒地後是否持續砍殺及是否刻意選擇致死部位砍殺等情，不為無益之調查，不得指
為調查未盡。至上訴人所辯原判決未說明被害人等傷勢由誰造成及如何造成等情未依
上訴人等聲請予以調查之理由，有調查未盡及理由不備之違法云云，惟查上開情節，
如何不足採取，原判決理由二已詳述其調查審認之結果，上訴人等執此爭執，亦非適
法。此外，上訴人等徒憑己意，對原審認事用法職權之適法行使及原判決理由二已詳
為論斷之事項，任意爭辯，顯與法定上訴第三審之形式要件不符，其等上訴違背法律
上之程式，均應予駁回。
據上論結，應依刑事訴訟法第三百九十五條前段，判決如主文。
中      華      民      國    九十二    年      一      月    二十三    日
                              最高法院刑事第五庭
                                  審判長法官  謝  家  鶴
                                        法官  洪  文  章
                                        法官  花  滿  堂
                                        法官  陳  世  淙
                                        法官  洪  佳  濱
      右正本證明與原本無異
                                              書  記  官
中      華      民      國    九十二    年      二      月     十九     日


司法院資訊處製作；財團法人民間司法改革基金會備份。
